【裁判字號】    92,簡,315
【裁判日期】    921016
【裁判案由】    營業稅
【裁判全文】
臺北高等行政法院判決                              九十二年度簡字第三一五號
    原      告  光立紡織有限公司
    代  表  人  甲○○
    被      告  財政部臺北市國稅局
    代  表  人  張盛和（局長）
    訴訟代理人  乙○○
右當事人間因營業稅事件，原告不服財政部中華民國九十二年三月十三日台財訴字第
○九一○○七○九三七號訴願決定，提起行政訴訟。本院判決如左：
    主  文
原告之訴駁回。
訴訟費用由原告負擔。
    事  實
一、事實概要：原告於民國九十年七、八月間銷售貨物金額計新台幣（以下同）二、
    三二八、一八四元（不含稅），已依規定開立發票交付買受人，惟漏未於次期開
    始十五日內合併申報並繳納應納之營業稅額，案經台北市稅捐稽徵處查獲，審理
    違章成立，有營業人進銷項憑證申報異常查核清冊影本乙紙、台北市稅捐稽徵處
    九十一年一月九日北市稽大同甲字第○九一九○○一七一○九號調查函影本等附
    卷可稽，初查乃核定補徵所漏稅款一一六、九○九元（原告已於九十一年五月十
    七日繳納），並按所漏稅額一一六、九○九元處三倍罰鍰三五○、七○○元（計
    至百元止）。原告對罰鍰處分不服，申經復查結果，獲准改按所漏稅額處○．五
    倍罰鍰。原告仍不服，向財政部提起訴願，亦遭駁回，原告猶不甘服，遂向本院
    提起行政訴訟。
二、兩造主張：
甲、原告起訴意旨略以：
  (一)本案有關台北市稅捐稽徵處九十一年一月九日北市稽大同甲字第○九一九○○一
    七一○九號函是否於該期間曾發函調查，事涉調查基準日（程序）情事，及是否
    發生送達效力，需查明確認。依稅務違章案件減免處罰標準第十五條第二項第三
    款規定：申報書短報、漏報銷售額、致短報、漏報營業稅額，而申報時檢附之統
    一發票明細表並無錯誤或短、漏載者，按所漏稅額處○．五倍之罰鍰。惟本案有
    關原告申報九十年七、八月營業稅額時，經查該期尚有留抵稅額三五一、一六二
    元，就其時言並無所漏稅額情事，本案原告應可適用稅務違章案件減免處罰標準
    第十五條第一項第一款規定；每期所漏稅額在新台幣二千元以下者，免於處罰。
  (二)依中華民國刑法第一條規定：「行為之處罰，以行為時之法律有明文規定者為限
    」。同法第二條第一項規定：「行為後法律有變更者，適用裁判時之法律。但裁
    判前之法律有利於行為人者，適用最有利於行為人之法律」。究其意旨，當以行
    為時有無逃漏稅額為認定基準，而財政部逕以本案有關原告自「違章行為發生日
    」起迄「調查基準日」止，各期累積留抵稅額並非皆大於所漏稅額，決定原告並
    無補稅免罰之適用云云，端係基於本位認知而無法衡酌的事實狀況與法律意旨，
    誠若違章行為發生日至調查基準日間，短者數月，長者數年，商家無不涉及不可
    預知之長期風險，無異阻撓商家努力創業之精神，有待妥為考量。
  (三)近年來國內外經濟不景氣，相關產業或外移，或結束營業，原告亦深受波及，惟
    仍堅守創業初衷，實屬可貴，原告向來誠實納稅，並無逃漏稅款情事，盼貴院給
    予免罰之判決。
乙、被告答辯意旨略以：
  (一) 因營業稅業務移撥，本案自九十二年一月一日起由被告承受訴訟，合先陳明。
  (二)查本案原告逃漏營業稅之違章事實，有營業人進銷項憑證申報異常查核清冊影本
    乙紙、市稅處大同分處九十一年一月九日北市稽大同甲字第○九一九○○一七一
    ○九號調查函影本等附卷可稽，其違章事證明確，洵堪認定。
  (三)原告主張其未收到市稅處大同分處於九十一年一月九日發文之北市稽大同甲字第
    ○九一九○○一七一○九號函，是否發生送達效力乙節；按市稅處所發之該調查
    函係本諸稅捐稽徵機關之核課權所為之調查行為，行為時法令並未規定稽徵機關
    之調查函應先於送達後始可行使調查權，依財政部八十年八月十六日台財稅第八
    ○一二五三五九八號函釋意旨，異常資料之短漏報案件，以函查日（即發文日）
    為調查基準日（九十一年一月九日），本案原告於九十一年五月十七日始補繳稅
    款，核與稅捐稽徵法第四十八條之一免罰規定不符，合先陳明。
  (四)原告主張其九十年七、八月尚有留抵稅額三五一、一六二元亦足夠扣抵，就該期
    而言當無逃漏情事乙節；經查本案自「違章行為發生日」起迄「調查基準日」止
    ，各期累積留抵稅額並非皆大於所漏稅額（就營業稅報繳年檔所載九十年九、十
    月無留抵稅額），故本案已發生實質逃漏稅之事實，自無補稅免罰之適用。第查
    ，原告係應注意而疏於注意，難謂無過失，依司法院釋字第二七五號解釋意旨，
    自應受罰。惟本案經審酌原告之違章情節，符合首揭稅務違章案件減免處罰標準
    第十五條第二項第三款有關減輕處罰之規定，復查決定已本諸職權從輕改按所漏
    稅額處○˙五倍之罰鍰。是以，本案揆諸首揭法條規定並無違誤，訴願決定遞予
    維持，亦無不合。據上論述，本件原處分及訴願決定均無違誤，為此請求判決如
    被告訴之聲明。
    理  由
一、按「營業人當期銷項稅額，扣減進項稅額後之餘額，為當期應納或溢付營業稅額
    。」「營業人除本法另有規定外，不論有無銷售額，應以每二月為一期，於次期
    開始十五日內，填具規定格式之申報書，檢附……向主管稽徵機關申報銷售額、
    應納或溢付營業稅額。其有應納營業稅額者，應先向公庫繳納後，檢同繳納收據
    一併申報。」「營業人有左列情形之一者，主管稽徵機關得依照查得之資料，核
    定其銷售額及應納稅額並補徵之：一、……四、短報、漏報銷售額者。」及「納
    稅義務人，有左列情形之一者，除追繳稅款外，按所漏稅額處一倍至十倍罰鍰，
    並得停止其營業：一、……三、短報或漏報銷售額者。」為行為時營業稅法（以
    下簡稱營業稅法）第十五條第一項、第三十五條第一項前段、第四十三條第一項
    第四款、第五十一條第三款所明定。復按「納稅義務人自動向稅捐稽徵機關補報
    並補繳所漏稅額者，凡屬未經檢舉及未經稽徵機關或財政部指定之調查人員進行
    調查之案件，左列之處罰一律免除：一、……、二、各稅法所定關於逃漏稅之處
    罰。」為稅捐稽徵法第四十八條之一第一項所明定。次按「依營業稅法第五十一
    條規定應處罰鍰案件，有下列情事者，減輕或免予處罰：一、………。三、申報
    書短報、漏報銷售額，致短、漏報營業稅額，而申報時檢附之統一發票明細表並
    無錯誤或短、漏載者，按所漏稅額處○．五倍之罰鍰。」為稅務違章案件減免處
    罰標準第十五條第二項第三款所明定。
二、本件係原告於九十年七、八月間銷售貨物金額計二、三二八、一八四元（不含稅
    ），已依規定開立發票交付買受人，惟漏未於次期開始十五日內合併申報並繳納
    應納之營業稅額，原處分機關初查乃核定補徵所漏稅款一一六、九○九元（原告
    已於九十一年五月十七日繳納），並按所漏稅額一一六、九○九元處三倍罰鍰三
    五○、七○○元（計至百元止）；原告對罰鍰處分不服，申經復查結果，獲准改
    按所漏稅額處○．五倍罰鍰。原告不服，則主張本件有關原處分機關九十一年一
    月九日函，是否於該期間曾發函調查，事涉調查基準日情事，及是否發生送達效
    力，允待查明確認；且本件應可適用稅務違章案件減免處罰標準第十五條第一項
    第一款規定：每期所漏稅額在新台幣二千元以下者，免於處罰云云，資為抗辯。
三、經查：
  (一)本件原告於九十年七、八月間銷售貨物金額計二、三二八、一八四元（不含稅）
    ，已依規定開立發票交付買受人，惟未於次期開始十五日內合併申報並繳納應納
    之營業稅額之事實，有營業人進銷項憑證申報異常查核清冊及台北市營業人銷售
    額與稅額申報書等影本各乙紙附處分卷足憑，且為原告於訴願程序前所不爭執，
    洵堪信實。
  (二)依財政部八十年八月十六日台財稅第八○一二五三五九八號函釋意旨，關於稅捐
    稽徵法第四十八條之一所稱進行調查之作業步驟及基準日之認定原則，其異常資
    料之短漏報案件，以其發函日（即發交日）為調查基準日。查本件原處分機關於
    九十一年一月九日發函原告調查，有原處分機關九十一年一月九日北市稽大同甲
    字第○九一九○○一七一○九號函在卷，是以九十一年一月九日即為調查基準日
    ；然原告係於九十一年五月十七日始補繳稅款，有稅額繳款書影本一紙在卷可按
    ；揆諸上開說明，自不符稅捐稽徵法第四十八條之一免罰之規定。
  (三)依營業稅報繳年檔所載，原告九十年九、十月並無留抵稅額，有自動報繳年檔影
    本一紙在卷足憑；且本件自違章行為發生日起迄調查基準日止，各期累積留抵稅
    額並非皆大於所漏稅額，本件自無補稅免罰之適用。是以原告主張其九十年七、
    八月尚有留抵稅額三五一、一六二元亦足夠扣抵，就該期而言當無逃漏情事乙節
    ，尚難可採。惟原處分機關於復查程序，審酌原告之違章情節，認符合上開稅務
    違章案件減免處罰標準第十五條第二項第三款有關減輕處罰之規定為由，乃從輕
    改按所漏稅額處○．五倍罰鍰，依法自無不合。
四、綜上所述，原處分（即復查決定）依法並無不合，訴願決定予以維持，亦無違誤
    。原告徒執前詞，聲請撤銷原處分（即復查決定）及訴願決定，為無理由，應予
    駁回。
據上論結，本件原告之訴為無理由，爰依行政訴訟法第二百三十六條、第一百九十五
條第一項後段、第九十八條第三項前段，判決如主文。
中    華    民    國    九十二      年      十        月      十六      日
              臺 北 高 等 行 政 法 院   第 七 庭
                                      法  官  黃  秋  鴻
右為正本係照原本作成。
本件以訴訟事件所涉及之法律見解具有原則性者為限，始得於本判決送達後二十日內
向本院提出上訴狀並表明上訴理由，如已於本判決宣示後送達前提起上訴者，應於判
決送達後二十日內補具上訴理由（均按他造人數附繕本），且經最高行政法院許可後
方得上訴。
中    華    民    國    九十二      年      十        月      十六      日
                                      書 記 官  王 琍 瑩


司法院資訊處製作；財團法人民間司法改革基金會備份。
